【裁判字號】    98,家聲,184
【裁判日期】    980531
【裁判案由】    遺產管理人管理費用
【裁判全文】
臺灣臺南地方法院民事裁定             98年度家聲字第184號
聲  請  人  財政部國有財產局臺灣南區辦事處臺南分處
法定代理人  乙○○
上列聲請人因擔任被繼承人甲○○之遺產管理人聲請核定報酬，
本院裁定如下：
    主    文
聲請人得請求代為管理被繼承人甲○○遺產之報酬為新臺幣壹萬
肆仟零柒拾元。
程序費用新臺幣伍佰元由被繼承人甲○○之遺產負擔。
    理    由
一、本件聲請意旨略以：
  (一)聲請人經本院以97年度財管字第78號家事裁定選任為被繼承
    人甲○○之遺產管理人，雖經聲請人以其全體繼承人拋棄繼
    承顯遺債大於遺產，而提出抗告，但經本院以97年度家抗字
    第97號裁定抗告駁回而告確定。
  (二)按被繼承人甲○○所遺留坐落臺南縣白河鎮○○○段82-413
    地號、埤子頭段五汴頭小段1494、1494-1地號土地，暨其上
    門牌「臺南縣白河鎮汴頭里五汴頭2號」建物，已由債權人
    臺南縣白河鎮農會設定最高限額抵押權各新臺幣（下同）
    370,000元、280,000元，以為其向債權人借款之擔保，另被
    繼承人甲○○尚遺留有坐落埤子頭段五汴頭小段1492、1498
    地號、應有部分二十四分之一土地，係屬共有土地，處理不
    易。現因債權人即抵押權人臺南縣白河鎮農會對被繼承人甲
    ○○之債權無法實行而聲請強制執行，並由本院97年度執字
    第25288號給付借款強制執行事件處理中。而被繼承人甲○
    ○僅遺有上開不動產，別無其他財產，聲請人對被繼承人之
    遺產管理報酬，衹得聲明參與分配，否則無法受償，極需先
    行確定遺產管理報酬。
  (三)又依據民法第1183條規定，遺產管理人得請求報酬，其數額
    由親屬會議按其勞力及其與被繼承人之關係酌定之。惟被繼
    承人甲○○並無親屬會議可資酌定報酬數額，茲依財政部訂
    頒「代管無人承認繼承遺產作業要點」第14點第三款規定，
    管理報酬，應依民法第1183條規定，聲請法院酌定，並請優
    先分配，其請求標準，不得低於孳息收入部分十分之三及遺
    產現值百分之一。經查被繼承人甲○○遺產總值1,407,038
    元，其上揭房地之總值係依據本院97年度執字第25288號給
    付借款強制執行事件囑託鑑價之結果，另坐落埤子頭段五汴
    頭小段1492、1498地號、應有部分二十四分之一土地，係以
    當期（98年度）公告現值計算，因而，管理報酬按遺產價值
    百分之一核算計為14,070元，為此聲請酌定遺產管理人報酬
    等語。
二、按遺產管理人得請求報酬，其數額由親屬會議按其勞力及其
    與被繼承人之關係酌定之，民法第1183條前段定有明文。又
    遺產管理職務終結前，應依民法第1183條規定，聲請法院酌
    定報酬，其請求標準不得低於孳息收入部分十分之三及遺產
    現值百分之一，財政部訂頒「代管無人承認繼承遺產作業要
    點」第14條第3款定有明文。經調閱本院97年度財管字第78
    號選任遺產管理人歷審卷宗審核結果，被繼承人甲○○無親
    屬會議可資酌定報酬數額，次查，被繼承人甲○○遺有坐落
    臺南縣白河鎮○○○段82-413地號、埤子頭段五汴頭小段14
    94、1494-1地號土地，暨其上門牌「臺南縣白河鎮汴頭里五
    汴頭2號」建物，已由債權人臺南縣白河鎮農會設定最高限
    額抵押權各370,000元、280,000元，以為其向債權人借款之
    擔保，現因債權人即抵押權人臺南縣白河鎮農會對被繼承人
    甲○○之債權無法實行而聲請強制執行，並由本院97年度執
    字第25288號給付借款強制執行事件處理中。經調閱本院97
    年度執字第25288號給付借款強制執行卷宗審核結果，被繼
    承人甲○○所遺上開財產，經囑託碩大不動產估價師事務所
    鑑價結果，坐落臺南縣白河鎮○○○段五汴頭小段1494地號
    土地，暨其上門牌「臺南縣白河鎮汴頭里五汴頭2號」建物
    之財產價值合計為895,000元，坐落臺南縣白河鎮○○○段
    五汴頭小段1494-1地號土地及竹子門段82-413地號土地，債
    權人請求引用前案第三次拍賣底價即分別為59,000元、360,
    000元為第一拍價格，另坐落埤子頭段五汴頭小段1492、149
    8地號、應有部分二十四分之一土地，以當期（98年度）公
    告現值計算，分別為53,100元、39,938元，被繼承人甲○○
    之遺產價值全部合計為1,407,038元土地，有上開強制執行
    卷宗、聲請人所提出土地登記謄本在卷足稽，聲請人主張上
    開財產之現值為1,407,038元，尚屬有據。從而，依上開財
    政部規定，聲請人請求代為管理被繼承人甲○○遺產之報酬
    14,070元，經核尚無不合，應予准許。
三、依非訟事件法第157條、第24條第1項，裁定如主文。
中    華    民    國    98    年    5     月    31    日
                  家事法庭    法  官  鄭  彩  鳳
上為正本係照原本作成。
如不服本裁定，應於裁定送達後10日內向本院提出抗告狀（附具
繕本），並應繳納抗告費新台幣1000元。
中    華    民    國    98    年    5     月    31    日
                              書記官  黃  心  怡


司法院資訊處製作；財團法人民間司法改革基金會備份。
